臺灣高等法院臺中分院刑事判決　　　　　　　　　九十三年度上訴字第一一二四號
　　上　訴　人
　　即　被　告　乙○○
　　選任辯護人　高明德
　　　　　　　　黃雅琴
右上訴人因強盜等案件，不服臺灣台中地方法院九十三年度訴緝字第二六三號中華民
國九十三年六月二十四日第一審判決（起訴案號：臺灣台中地方法院檢察署九十一年
度偵字第三二四四號、第一三七九七號），提起上訴，本院判決如左：
    主      文
原判決關於加重強盜罪部分與定應執行刑部分均撤銷。
乙○○意圖為自己不法之所有，結夥三人以上，攜帶兇器，以強暴、脅迫至使不能抗
拒，而取他人之物，累犯，處有期徒刑柒年拾月。
其他上訴駁回。
乙○○撤銷改判部分所處之刑，與上訴駁回所處之有期徒刑陸月，應執行有期徒刑捌
年。
    事      實
一、乙○○曾於民國八十七年間犯重利罪，經台灣高等法院台中分院判處有期徒刑一
    年六月確定，又於八十九年間犯侵占罪，經台灣台南地方法院判處有期徒刑三月
    確定，嗣經定應執行刑為一年八月確定，嗣於九十年七月九日執行完畢，詎乙○○仍不知悔改，因其朋友蔡耀輝（業經判決確定）積欠信用卡刷卡簽帳費用新台
    幣（下同）三十萬元，無力清償，蔡耀輝曾從事保險行業，認為從事保險業務者
    收入頗豐，乃擇定三商美邦人壽公司清水營業處經理甲○○作為下手對象，於九
    十一年六月中旬與高永昇（業經判決確定）、乙○○共同基於意圖為自己不法所
    有之犯意聯絡，共同謀議強盜犯行。蔡耀輝為避免犯行敗露，乃先行購買０９１
    ３─２５２４４１號行動電話易付卡一張做為聯絡工具，再虛捏王志明之姓名、
    身分證字號及住址等資料，利用行動電話電信公司客服中心語音服務方式申報易
    付卡使用者資料方式，隱匿其真正身分。嗣蔡耀輝以李智（志）輝之名義，於九
    十一年六月二十八日及七月三日以電話向甲○○佯稱其欲購買保險及請教保險事
    宜，邀約甲○○至台中縣清水鎮○○路二二０巷十八之二五號新建房屋內見面談
    論相關事宜，幾經聯絡，甲○○應允於九十一年七月四日晚間與蔡耀輝見面，而
    蔡耀輝則暗中與高永昇、乙○○預先準備封箱膠帶、麻繩，以便綑綁使用，及客
    觀上足供兇器使用之水果刀一支做為強盜工具。聯絡妥當之後，蔡耀輝、高永昇
    及乙○○等即於九十一年七月四日晚間八時二十分之前，先行至台中縣清水鎮○○路二二０巷十八之二五號房屋內，高永昇及乙○○二人蒙面躲藏在該房屋圍牆
    邊伺機行動。甲○○不疑有詐，於當日晚間八時二十分許，駕駛車牌號碼Ａ２─
    １６６９號自用小客車搭載經理丙○○抵達該房屋外面，蔡耀輝請彼二人進入空
    屋內，甫進門甲○○即遭高永昇及乙○○抓住，並以膠帶封貼矇上眼睛，再以膠
    帶、麻繩綑綁後，強押甲○○坐在其前開自用小客車後座，因甲○○反抗不從，
    竟遭乙○○持刀劃傷脖子（傷害部分未據告訴），另由蔡耀輝以膠帶矇住丙○○
    眼睛後，將丙○○丟入甲○○所駕車輛後行李廂內，致其二人不能抗拒。隨後蔡
    耀輝並偽稱其係通緝犯，以三十萬元代價受僱於他人欲殺害甲○○，要求甲○○
    交付同額金錢，換取免於被害，並代撥電話由甲○○向友人籌款，因籌款無著，
    蔡耀輝、高永昇及乙○○三人乃搜刮甲○○、丙○○身上所有財物，強行取走甲○○所有現金約六千元、行動電話一具、信用卡四張、身分證一張、手錶一只，
    及強取丙○○所有黑色手提背包一個、黑色錢包一只（內有現金約二千餘元）、
    行動電話一具、水晶項鍊一條、手錶一只、戒子一枚、健保卡一張、汽機車駕照
    二張、信用卡四張、金融卡數張及客戶資料等物品。得手後，由蔡耀輝駕車搭載
    高永昇、乙○○逃逸離去，現金部分蔡耀輝、高永昇及乙○○三人朋分花用磬盡
    ，行動電話二支則以四千元代價，賣予台中縣沙鹿鎮○○路四一０號陳明輝經營
    之驛通通訊行，所得價款再予朋分花用淨盡，所搶得其餘物品則予丟棄。甲○○
    、丙○○二人其後則自行脫困離去。蔡耀輝、乙○○因所要求之三十萬元未得手
    ，乃另基於恐嚇取財之犯意，於九十一年七月十二日十三時許及二十時許，接續
    以電話恐嚇甲○○交付二十萬元，否則，欲再予以加害，致甲○○心生畏懼，惟
    並未付款而未遂。嗣於九十一年七月十五日下午十七時十分許，經警循線在台中
    縣大甲鎮李綜合醫院前逮捕蔡耀輝，並扣得載有恐嚇文字之記事本一本及通訊聯
    絡簿一張。
二、案經台中縣警察局大甲分局、清水分局報請臺灣臺中地方法院檢察署檢察官偵查
    起訴。
    理      由
一、訊據被告乙○○坦承上開共同強盜被害人甲○○及丙○○所有財物之犯行，惟否
    認有與被告蔡耀輝共同恐嚇被害人甲○○交付財物之行為，辯稱只有蔡耀輝打電
    話給甲○○，而其不知道蔡耀輝打電話向甲○○說些什麼事情，其未打恐嚇電話
    予甲○○云云。經查，共同被告蔡耀輝、高永昇對於與乙○○共同強盜被害人
    甲○○及丙○○之財物之犯行，於偵查及原審審理中均坦白承認，核與被害人甲○○、丙○○於警詢及偵查中指述情節大致相符，被害人甲○○所有車牌號碼Ａ
    ２─１６６９號自用小客車內經警採獲指紋，送請刑事警察局鑑驗後，認與該局
    檔存蔡耀輝指紋卡之右中指、左小指指紋相符等情，有該局九十一年七月十六日
    刑紋字第０９１０１８２０２８號鑑驗書影本一份在卷可稽，此部份事證明確，
    被告乙○○強盜犯行堪以認定。共同被告蔡耀輝於偵查中供稱：「後來乙○○
    又打電話給甲○○，口氣很不好，叫他要把錢拿出來，並且說你給錢給我就沒事
    了，不然我就再去找你。」「乙○○有打（電話），高永昇沒有打，我有打一通
    ，乙○○打時有說要他準備二十萬元。」等語（第一三七九七號偵查卷影本第二
    十頁、第四十二頁），參酌被害人甲○○於偵查中亦供稱，歹徒打了很多通電話
    ，其中蔡耀輝有打，尚有其他人，打電話是要向其要錢，如其不給錢就要其性命
    （偵查卷第二四頁），共同被告蔡耀輝於原審審理中翻異前詞，改稱被告乙○○
    沒有打電話恐嚇，要屬迥護被告乙○○之詞，尚難資為被告有利之證據。被告乙○○所辯，無非係推諉飾卸責之詞，委無可採，關於此部分之恐嚇取財犯行，事
    證亦臻明確，堪以認定。
二、核被告乙○○所為，係犯刑法第三百三十條第一項之加重強盜罪及刑法第三百四
    十六條第三項、第一項之恐嚇取財未遂罪。被告乙○○與蔡耀輝、高永昇，就所
    犯加重強盜罪，被告乙○○與蔡耀輝就所犯恐嚇取財未遂罪，均有犯意聯絡及行
    為分擔，為共同正犯。被告以一行為而強盜被害人甲○○、丙○○之財物，係一
    行為而觸犯數罪名，為想像競合犯，應從一重處斷，被告乙○○所犯恐嚇取財未
    遂部分，雖已著手於犯罪行為之實行而不遂，為未遂犯，爰依刑法第廿六條規定
    減輕其刑。被告乙○○與蔡耀輝之所以對被害人甲○○施恐嚇，係因其等認為對
    甲○○強盜所得不多，而另起犯意，與其等所犯加重強盜罪部分，犯意各別，罪
    名互異，應分論併罰。被告乙○○曾於八十七年間犯重利罪，經本院判處有期徒
    刑一年六月確定，又於八十九年間犯侵占罪，經台灣台南地方法院判處有期徒刑
    三月確定，經定應執行刑為一年八月確定，嗣於九十年七月九日執行完畢，有台
    灣高等法院被告全國前案紀錄表在卷可稽，其於有期徒刑執行完畢五年以內再犯
    本件有期徒刑以上之罪，所犯二罪均應依刑法第四十七條規定加重其刑。其等雖
    然先後多次以電話恐嚇被害人甲○○，惟此係其為達到恐嚇取財之目的而接續施
    恐嚇之行為，非為連續犯。被告犯恐嚇取財未遂罪同時有刑之加重及減輕事由，
    依法應先加重後減輕之。
三、原審關於被告乙○○所犯加重強盜部分，以被告罪證明確，予以論罪科刑，固非
    無見，惟被害人丙○○被搶走財物尚有行動電話一支，原審就此疏未認定，
    被害人丙○○係被同案被告蔡耀輝以膠帶矇住眼睛後，丟入甲○○所駕駛之自小
    客車後行李箱內，原審誤認係同案被告高永昇及乙○○所為，同案被告高永昇
    除犯本案外，另犯一件強盜罪，原審予以量處有期徒刑八年，被告乙○○僅有本
    件犯行，卻量處有期徒刑九年，均有未洽，被告上訴意旨略以原審量刑過重云云
    指摘判決不當，非無理由，且原判決亦有上述可議之處，自應由本院就被告乙○○加重強盜部分及定其應執行刑部分均撤銷改判，爰審酌被告犯罪動機、目的、
  手段、所生危害及犯後態度等一切情狀，量處如主文第二項所示之刑，被告乙○○犯強盜罪所用之水果刀、膠帶、麻繩等物品，並未扣案，亦非違禁品，為免將
    來執行困擾，爰不宣告沒收。次查，關於被告乙○○犯恐嚇取財未遂部分，原審
    法院適用刑法第二十八條、第三百四十六條第一項、第三項、第四十七條、第二
    十六條前段之規定，並審酌被告犯罪動機、目的、手段、所生損害及犯後態度等
    一切情狀，量處被告有期徒刑六月，並說明扣案共同被告蔡耀輝所有記載有恐嚇
    文字之記事本及通訊聯絡簿，並非供犯罪所用之物，毋庸宣告沒收，認事用法尚
    無不合，量刑亦稱妥適，被告上訴意旨以否認此部分犯罪，空言指摘原判決此部
    分不當，為無理由，應予駁回。就被告乙○○所犯上開二罪，爰併予定其應執行
    刑有期徒刑八年。
四、據上論斷，應依刑事訴訟法第三百六十八條、第三百六十九條第一項前段、第三
    百六十四條、第二百九十九條第一項前段，刑法第二十八條、第三百三十條第一
    項、第五十五條、第四十七條、第五十一條第五款，判決如主文。
本案經檢察官卓春蓮到庭執行職務。
中      華      民      國　    九十三     年     九      月    三十　　日
                                臺灣高等法院臺中分院刑事第十庭
                                      審判長法  官  林  照  明
                                            法  官  王  　　銘
                                            法　官  林  清  鈞
右正本證明與原本無異。
加重強盜部分得上訴，其餘不得上訴。
如不服本判決應於收受送達後十日內向本院提出上訴書狀，其未敘述上訴之理由者並
得於提起上訴後十日內向本院補提理由書（均須按他造當事人之人數附繕本）。
                                            書記官  劉  恒  宏
中      華      民      國　    九十三     年     十      月     五 　　日
